【裁判字號】    97,上訴,4812
【裁判日期】    971128
【裁判案由】    偽造文書等
【裁判全文】
臺灣高等法院刑事判決                97年度上訴字第4812號
上  訴  人
即  被  告  乙○○
上列上訴人因偽造文書等案件，不服臺灣臺北地方法院97年度訴
字第1152號，中華民國97年9月12日第一審判決（起訴案號：臺
灣臺北地方法院檢察署97年度偵字第5103號），提起上訴，本院
判決如下：
    主  文
上訴駁回。
    理  由
一、按不服地方法院之第一審判決而上訴者，應向管轄第二審之
    高等法院為之；上訴書狀應敘述具體理由；上訴書狀未敘述
    上訴理由者，應於上訴期間屆滿後20日內補提理由書於原審
    法院，逾期未補提者，原審法院應定期間先命補正；又第二
    審法院認為上訴書狀未敘述理由或上訴有第362條前段之情
    形，應以判決駁回之，刑事訴訟法第361條、第367條分別定
    有明文。
二、次按提起第二審之上訴，其上訴書狀應敘述具體理由，為第
    二審上訴必備之程式。此觀民國96年7月4日修正公布刑事訴
    訟法第361條第2項之規定甚明。倘上訴理由之敘述未合乎具
    體之要求者，其上訴即屬同法第367條前段所定「上訴不合
    法律上之程式」，第二審法院應依同法第372條前段之規定
    ，以判決駁回之。至其理由之具體與否，屬第二審法院審查
    範圍，不在第一審法院命補正之列，上訴書狀如已敘述理由
    ，無論其具體與否，即無待其補提理由書或命補正之問題。
    此與上訴書狀全未敘述上訴理由者，第一審法院依刑事訴訟
    法第361條第3項之規定，應定期間先命補正之情形，尚屬有
    別。又第二審上訴之目的，既在於請求撤銷、變更原判決，
    則所謂「具體理由」，自應就原判決如何足以撤銷、如何應
    予變更之「事實上」或「法律上」之具體根據，本於確實之
    訴訟資料暨原因事實之所出，逐一敘述、記載，必已具體指
    出原判決事實認定所依憑之證據有如何之錯誤（例如原判決
    所採納之證據如何不具證據能力，所為證明力之判斷如何違
    背經驗、論理法則等），法律之適用（尤其實體法）有如何
    違誤之處，而足以動搖原判決使之成為不當或違法而得改判
    之事由；必要時並應提出有利於己之事證，期使第二審法院
    採納，俾為有利於上訴人之認定，始屬合法。上訴理由之敘
    述，應先合乎具體之要求，始有所敘述可取與否之實體審理
    與判斷之問題。是上訴人之上訴書狀雖敘述上訴理由，但僅
    泛言原判決認定事實錯誤、違背法令、量刑失之過重或輕縱
    等情詞，而未依上揭意旨指出具體事由，或形式上雖已指出
    具體事由，然該等事由縱使屬實，亦不足以認為原判決有何
    不當或違法（例如所指摘訴訟程序之瑕疵，將因第二審重新
    審理而補正），或其所陳之事由，與訴訟資料所載不相適合
    ，或所指摘原判決之「不當」或「違法」根本不存在者，均
    應認其實質上並未符合具體之要件，庶符節制濫行上訴之立
    法意旨。
三、本件上訴人即被告乙○○不服原審判決而提起上訴。上訴理
    由略以：被告對於恐嚇一罪甚感不服，被告告知被害人經營
    賭博場是犯法的會被重罰等語並非恫嚇之詞，然被害人卻加
    油添醋表示被告若未拿到錢要砸店，有羅織罪名之嫌。另被
    害人女婿呂理文之證詞避重就輕亦與事實有所出入，爰提起
    上訴云云。
  (一)、賭博罪、詐欺罪部分
      本件賭博罪、詐欺罪部分經原審法院分別判處罰金新台幣
      3千元及有期徒刑3月。被告於民國97年9月19日收受判決
      後，於97年9月26日向原審法院提起上訴，惟上訴狀並未
      附具理由，僅敘稱理由後呈等語。嗣原審於97年10月1日
      命被告於上訴期間屆滿後20日內補提上訴理由，雖被告於
      97年10月9日提出上訴理由狀，然細譯被告所提出之上訴
      理由狀，就賭博罪及詐欺罪部分，被告亦未說明上訴之理
      由，揆諸上開規定，其上訴即屬違背法律上之程式，應予
      駁回。
  (二)、偽造文書罪、恐嚇取財罪部分
      被告否認偽造文書、恐嚇取財犯罪所執前開辯解，原判決
      已於理由內詳予指駁說明：被告恐嚇取財之犯行業據證人
      甲○○證述屬實，核與證人呂理文於偵查中證述情節相符
      ，並有被告所簽之收據、切結書、和解書在卷可稽等語，
      從形式上觀察，並無違背法令之情形。且認事採證、證據
      之取捨及證據證明力之判斷，俱屬事實審法院之職權，苟
      無違背證據法則，自不能指為違法。上訴意旨，徒憑己詞
      ，再事爭執，且未具體指明原判決前開認事或用法有何不
      當或違法情形，綜此，應認被告之上訴實質上未符合理由
      應具體之要件。依上說明，其上訴為不合法律上之程式，
      應予駁回。並不經言詞辯論為之。
三、據上論斷，應依刑事訴訟法第367條前段、第372條，判決如
    主文。
中    華    民    國    97    年    11    月    28    日
                  刑事第二十二庭審判長法  官  何菁莪
                                      法  官  李麗珠
                                      法  官  洪于智
以上正本證明與原本無異。
偽造文書罪、恐嚇取財罪部分如不服本判決，應於收受送達後10
日內向本院提出上訴書狀，其未敘述上訴之理由者並得於提起上
訴後10日內向本院補提理由書（均須按他造當事人之人數附繕本
）「切勿逕送上級法院」。
賭博罪、詐欺罪部分不得上訴。
                                      書記官  柯月英
中    華    民    國    97    年    12    月    1     日


司法院資訊處製作；財團法人民間司法改革基金會備份。
